【裁判字號】    94,訴,694
【裁判日期】    950412
【裁判案由】    空氣污染防制法
【裁判全文】
臺中高等行政法院判決
                                     94年度訴字第00694號
                              .
原      告  柯承佑即發裕企業社
訴訟代理人  丁○○
被      告  彰化縣政府
代  表  人  甲○○
訴訟代理人  丙○○
            戊○○
            乙○○
上列當事人間因空氣污染防制法事件，原告不服行政院環境保護
署中華民國94年10月25日環署訴字第0940062060號訴願決定，提
起行政訴訟，本院判決如下︰
    主  文
原告之訴駁回。
訴訟費用由原告負擔。
    事  實
一、事實概要：緣原告從事布匹印染整理作業，屬行政院環境保
    護署（下稱環保署）民國86年2月11日公告第6批公私場所應
    申請設置、變更及操作許可之固定污染源「印染整理程序」
    ，又原告於廠區設有2座蒸氣鍋爐，屬環保署85年6月3日公
    告第5批公私場所應申請設置、變更及操作許可之固定污染
    源「鍋爐蒸氣產生程序」。經行政院環境保護署環境督察總
    隊中區環境督察大隊（下稱中區督察大隊）於94年5月27日
    10時45分派員前往稽查，發現原告未依規定取得固定污染源
    操作許可證，即逕行操作，乃移由被告機關據以依空氣污染
    防制法第24條第2項及第57條（訴願決定書誤載為第56條）
    規定裁處新台幣（下同）10萬元罰鍰，並於文到之日起停工
    及限期94年9月27日前申請取得操作許可證。原告不服，提
    起訴願，遭決定駁回，遂提起本件行政訴訟。
二、兩造聲明：
    (一)原告聲明求為判決：訴願決定及原處分均撤銷。
    (二)被告聲明求為判決：駁回原告之訴。
三、兩造之陳述：
    (一)原告主張之理由：
    1.原告擁有之蒸汽鍋爐有二座，一座實際為1.8公噸/小時，
      依規定不須申請固定污染源操作許可證，故不符原處分原
      由，請求撤銷原處分。且本廠四周皆無空氣排放或污染事
      實，即當日另一座5公噸/小時鍋爐並未操作使用，亦不符
      原處分原由。
    2.鍋爐噸數原先申請辦理為2公噸與5公噸，但廠商送來的鍋
      爐為1.8公噸及5公噸，設置與實際不符，現場1.8公噸鍋
      爐是熱的，所以被告認定有在操作，但1.8公噸鍋爐依規
      定不須申請固定污染源操作許可證，另5公噸鍋爐是冷的
      ，並沒操作。
    (二)被告答辯之理由：
    1.按「公私場所具有經中央主管機關指定公告之固定污染源
      ，應於設置或變更前，檢具空氣污染防制計畫，向直轄市
      、縣（市）主管機關或中央主管機關委託之政府其他機關
      申請核發設置許可證，並依許可證內容進行設置或變更。
      前項固定污染源設置或變更後，應檢具符合本法相關規定
      之證明文件，向直轄市、縣（市）主管機關或經中央主管
      機關委託之政府其他機關申請核發操作許可證，並依許可
      證內容進行操作。」、「公私場所違反．．．第24條第1
      項或第2項未依許可證內容設置、變更或操作．．．，其
      違反者為工商廠、場，處新臺幣10萬元以上100萬元以下
      罰鍰．．．」空氣污染防制法第24條第1項、第2項及第57
      條定有明文。環保署公告第5批「公私場所應申請設置、
      變更及操作許可之固定污染源」規定：鍋爐蒸氣產生程序
      應申請條件為「同一公私場所設有下列燃燒設施之一者：
      二、屬同一排放口，總蒸發量2公噸/小時（含）以上，未
      滿13公噸/小時之鍋爐。」第6批「公私場所應申請設置、
      變更及操作許可之固定污染源」規定，印染整理程序應申
      請條件為「一、以紗線、布疋、針織品、繩網等為原料，
      經印花、漂白、染色或其他化學處理等程序，從事印染整
      理之作業者。二、若僅以電熱方式轉印者不在此限。」合
      先敘明。
    2.本案原告於大村鄉○○村○○路190號設廠（工廠名稱：
      發裕企業社）從事印染整理作業及鍋爐蒸氣產生程序（5
      公噸/小時），均為環保署公告「公私場所應申請設置、
      變更及操作許可之固定污染源」之事業，惟原告（即發裕
      企業社）未取得固定污染源操作許可文件而逕行操作。經
      中區督察大隊派員於94年5月27日10時45分實地稽查屬實
      ，核有違反空氣污染防制法第24條第2項之規定，爰依同
      法第57條規定處10萬元整，並無違誤。
    3.本案係經行政院環境保護署94年10月25日環署訴字第0940
      062060號函訴願決定書判定訴願駁回在案。
    4.原告主張「本廠既有之蒸氣鍋爐其一座實際為1.8公噸/小時
      （未達公告），故不符原處分原由」及「本廠四周皆無空
      氣排放或污染事實，即說明另一座當日並未操作，故不符
      原處分原由」云云。惟本案係由環保署中區督察大隊稽查
      人員於95年5月27日10時45分實地稽查，發現現場併列2具
      鍋爐蒸氣蒸發量分別為2公噸/小時及5公噸/小時，記載於
      稽查工作紀錄並經原告確認無誤。原告所訴鍋爐蒸發量為
      1.8公噸/小時，顯屬飾辯之詞，核無足採。另中區督察大
      隊稽查工作紀錄明確指證現場營運操作中並經原告確認無
      誤。原告主張之廠四周無空氣污染物排放或污染事實，係
      須儀器檢測或目測判煙等認定，且此與原告未取得固定污
      染源操作許可文件而逕行操作，核有違反空氣污染防制法
      第24條第2項之規定無涉，是原告所述顯係誤解法令，尚
      不足採。
    5.綜上所陳，被告所為處分及訴願決定均符合法令規定，原
      告主張無理由，請判決如被告之聲明。
    理  由
一、按「公私場所具有經中央主管機關指定公告之固定污染源，
    應於設置或變更前，檢具空氣污染防制計畫，向直轄市、縣
    （市）主管機關或中央主管機關委託之政府其他機關申請核
    發設置許可證，並依許可證內容進行設置或變更。前項固定
    污染源設置或變更後，應檢具符合本法相關規定之證明文件
    ，向直轄市、縣（市）主管機關或經中央主管機關委託之政
    府其他機關申請核發操作許可證，並依許可證內容進行操作
    。」、「公私場所未依第24條第1項或第2項取得許可證，逕
    行設置、變更或操作者，處新臺幣2萬元以上20萬元以下罰
    鍰；其違反者為工商廠、場，處新臺幣10萬元以上100萬元
    以下罰鍰，並命停工及限期申請取得設置或操作許可證。」
    空氣污染防制法第24條第1、2項及第57條定有明文。行政院
    環境保護署公告第5批「公私場所應申請設置、變更及操作
    許可之固定污染源」規定：鍋爐蒸氣產生程序應申請條件為
    「同一公私場所設有左列燃燒設施之一者：．．．二、屬同
    一排放口，總蒸汽蒸發量2公噸/小時 (含)以上，未滿13公
    噸/小時之鍋爐。」第6批「公私場所應申請設置、變更及操
    作許可之固定污染源」規定：印染整理程序應申請條件為「
    一、以紗線、布疋、針織品、繩網等為原料，經印花、漂白
    、染色或其他化學處理等程序，從事印染整理之作業者。二
    、若僅以電熱方式轉印者不在此限。」
二、本件原告從事布匹印染整理作業，屬環保署86年2月11日公
    告第6批公私場所應申請設置、變更及操作許可之固定污染
    源「印染整理程序」。又原告於廠區設有2座蒸氣鍋爐，屬
    環保署85年6月3日公告第5批公私場所應申請設置、變更及
    操作許可之固定污染源「鍋爐蒸氣產生程序」。經中區督察
    大隊於94年5月27日10時45分派員前往稽查，發現原告未依
    規定取得固定污染源操作許可證，即逕行操作，乃移由被告
    機關據以依空氣污染防制法第24條第2項及第57條規定裁處
    10萬元罰鍰，並命停工及限期94年9月27日前申請取得操作
    許可證。原告不服，循序提起本件行政訴訟，主張其設置之
    蒸汽鍋爐有二座，一座實際為1.8公噸/小時，依規定不須申
    請固定污染源操作許可證，另一座為5公噸/小時，並沒有操
    作，且原告廠房四周皆無空氣排放或污染事實云云。
三、經查，本件原告從事布匹印染整理作業，且設有2座蒸氣鍋
    爐，分屬環保署公告第5、6批「公私場所應申請設置、變更
    及操作之固定污染源」，經中區督察大隊於事實欄所述時、
    地派員前往稽查，發現原告未取得固定污染源操作許可證，
    即逕行操作，違反空氣污染防制法第24條第2項規定，被告
    機關據以裁處10萬元罰鍰並命停工及限期94年9月27日前改
    善完成，有環境稽查工作紀錄、稽查照片2張及原處分書影
    本附卷可稽，揆諸首揭法條規定，尚非無據。
四、原告雖為上開主張，惟按：(一)原告於93年間申請許可設置之
    固定污染源，其蒸氣鍋爐二座分別為2公噸/小時及5公噸/小
    時，有被告提出之固定污染源設置許可證二件附卷可稽（見
    本院卷第66至69頁）。又中區督察大隊稽查人員於上開時間
    前往現場會同原告稽查，現場置有2座鍋爐蒸氣蒸發量分別
    為2公噸/小時及5公噸/小時，未取得操作許可證，而逕行操
    作，並記載於稽查工作紀錄，並經原告簽認無誤，有環境稽
    查工作紀錄一件附卷可憑（見本院卷第41至42頁），足見原
    告於現場所設置之蒸氣鍋爐二座分別為2公噸/小時及5公噸/
    小時。又從現場之照片觀之（見本院卷第43頁），該座5公
    噸/小時之蒸氣鍋爐，其上壓力表指針並非歸零，顯示該座5
    公噸/小時之蒸氣鍋爐經設置後，已插電操作使用。原告雖
    於訴願程序中提出明泰鍋爐有限公司之工程估價單（1台相
    當蒸氣量1800kg/hr），主張其中一座蒸氣鍋爐為每小時1.8
    公噸/小時等語。然原告係於93年間申請許可設置蒸氣鍋爐
    二座，而其所提出之估價單係80年間明泰鍋爐有限公司所出
    具，該估價單上所示之蒸氣鍋爐，顯非原告於93年間申請許
    可設置之蒸氣鍋爐，自不得作為原告有利之證明。(二)次按公
    私場所具有環保署指定公告之固定污染源者，應依法申請核
    發操作許可證，始得操作，為首揭法條及公告規定業者應盡
    之義務，若有違反，即應受罰。本件原告從事布匹印染整理
    作業，設有2座蒸氣鍋爐，分屬環保署公告第5、6批「公私
    場所應申請設置、變更及操作之固定污染源」，依空氣污染
    防制法第24條規定應於設置時申請設置許可證，並於設置後
    應取得操作許可證，始得操作。本件既經中區督察大隊稽查
    人員前往稽查發現原告之「印染整理程序」及「鍋爐蒸氣產
    生程序」均未依規定取得操作許可證，即逕行操作屬實，已
    如前述，被告機關據以裁處10萬元罰鍰並命停工及限期94年
    9月27日前改善完成，即無不合。綜上所述，原告上開主張
    ，均非可採。從而，被告所為之處分，核無違誤，訴願決定
    遞予維持，亦無不合，原告仍執前詞訴請撤銷，為無理由，
    應予駁回。
五、據上論結，本件原告之訴為無理由，依行政訴訟法第195 條
    第1項後段、第98條第3項前段，判決如主文。
中    華    民    國    95    年     4    月   12     日
                第三庭審判長法  官  沈  應  南
                            法  官  許  金  釵
                            法  官  林  秋  華
以上正本證明與原本無異。
如不服本判決，應於判決送達後20日內向本院提出上訴書狀，其
未表明上訴理由者，應於提起上訴後20日內向本院提出上訴理由
書（須依對造人數附具繕本）；如於本判決宣示或公告後送達前
提起上訴者，應於判決送達後20日內補提上訴理由書（須附繕本
）。未表明上訴理由者，逕以裁定駁回。
提起上訴應預繳送達用雙掛號郵票390元（34元及5元郵票各10份
)。
中    華    民    國    95    年     4    月   12     日
                            書記官  黃  靜  華


司法院資訊處製作；財團法人民間司法改革基金會備份。
